【裁判字號】    98,訴,365
【裁判日期】    981030
【裁判案由】    違反毒品危害防制條例
【裁判全文】
臺灣花蓮地方法院刑事判決               98年度訴字第365號
公  訴  人  臺灣花蓮地方法院檢察署檢察官
被      告  乙○○
                        號
                      （現於花蓮看守所羈押中）
選任辯護人  吳秋樵律師
上列被告因違反毒品危害防制條例案件，經檢察官提起公訴（98
年度偵字第225號、98年度偵字第227號），本院判決如下：
    主  文
乙○○犯附表一所示之罪，均累犯，各處附表一所示之刑。應執
行有期徒刑貳拾壹年。未扣案之販賣第一級毒品所得合計新臺幣
參仟元沒收之，如全部或一部不能沒收時，以其財產連帶抵償之
。
其餘被訴如附表二所示部分均無罪。
    事  實
一、乙○○曾因毒品危害防制條例案件，經本院於民國92年10月
    27日，以92年度訴字第194 號案件判處有期徒刑1 年1 月確
    定，並於94年2 月4 日執行完畢，猶不知悔改。其意圖營利
    ，基於販賣第一級毒品海洛因牟利之犯意，於96年6 月間，
    使用門號為0000000000號之行動電話作為對外販賣第一級毒
    品海洛因之聯絡工具，分別於如附表一所示時間、地點及方
    式，販賣第一級毒品海洛因予甲○○及丙○○等人，共三次
    。嗣經警循線查獲，而知上情。
二、案經花蓮縣警察局花蓮分局報告臺灣花蓮地方法院檢察署檢
    察官偵查起訴。
    理  由
壹、證據能力之判斷
一、按刑事訴訟法第159條之2規定，被告以外之人於檢察事務官
    、司法警察官或司法警察調查中所為之陳述，與審判中不符
    時，其先前之陳述具有較可信之特別情況，且為證明犯罪事
    實存否所必要者，始得為證據。證人李繼證、劉明德警詢時
    之證述，固屬被告以外之人審判外之陳述，然因上開證人於
    偵查中及本院之證述，均與渠等及被告間之通訊監察譯文客
    觀上不符，而且其警詢時之筆錄業經勘驗，係合法程序下製
    作，上開證人均表示係自由意思下所陳述，亦未能說出有何
    具體不法取證之情事，且警詢內容與通訊監察譯文吻合一致
    ，反觀渠等於本院之證述，經詰問及本院職權訊問後，有諸
    多不合理處，故上開證人警詢之筆錄與其嗣後於本院之證述
    相較之下，有特別可信之處，而係證明本案犯罪事實存否之
    必要證據，認具有證據能力。
二、按被告以外之人於審判外之言詞或書面陳述，除法律有規定
    者外，不得作為證據。被告以外之人於審判外之陳述，雖不
    符前4 條之規定，而經當事人於審判程式同意作為證據，法
    院審酌該言詞陳述或書面陳述作成時之情況，認為適當者，
    亦得為證據；當事人、代理人或辯護人於法院調查證據時，
    知有第159 條第1 項不得為證據之情形，而未於言詞辯論終
    結前聲明異議者，視為有前項之同意。刑事訴訟法第159 條
    第1項、第159條之5 就此定有明文。查本判決以下所引之書
    面證據，雖為被告以外之人於審判外之書面陳述，依據前開
    規定，屬於傳聞證據，惟本案當事人對於上開證據之證據能
    力，於準備程式中均不爭執，迄本案言詞辯論終結前，亦未
    就證據能力問題為爭執，揆諸上開規定，上揭證據均得採為
    本案證據。
貳、有罪部分：
一、認定犯罪事實之證據及理由：
(一)附表一編號1 部分
    據證人甲○○於警詢時證述：96年6月18日9時53分59秒至10
    時44分47秒間與被告之電話通話內容，係要向乙○○購買海
    洛因的意思，其中通話內容說『B:喂，你工人要叫幾個。A:
    一個』是指要向乙○○購買海洛因的意思，伊該次在嘉里派
    出所旁的天公廟交易，有達成交易，金額新台幣 1,000元，
    被告有給伊 1包海洛因毒品等語，核與卷內通訊監察譯文相
    符，堪信真實。被告固辯稱：伊係與甲○○是一人出五百元
    ，是合購的，藥頭拿毒品來時，當著伊與甲○○的面交貨云
    云，證人甲○○於本院雖改稱：「這次是我主動打電話給乙○○，問看看可不可以拿到一千元海洛因，『一個』就是一
    千元的意思，但我身上沒那麼多錢，因為那時我不舒服了，
    這次有碰面，在家樂福碰面，我跟乙○○碰面而已，我跟乙○○說我身上只有五百元，問他我們一起湊到一千元跟人家
    拿，我們就去家樂福後面的天公廟，跟乙○○的朋友約好在
    那邊等，我只有跟乙○○約而已，我不知道怎麼跟乙○○的
    朋友約的，乙○○的朋友來之後，乙○○拿錢給旁邊我不認
    識的人，那人拿一包東西給我們，我們就到旁邊沒人的地方
    針筒注射毒品施用，我們大概用了一千元的量，我用了一針
    ，我們是把水放到袋子裡，一人抽一針施用。」云云。惟證
    人甲○○於本院證述：警詢時警察沒有用不正方法影響伊的
    陳述，所說都是伊自由意識陳述，偵查時陳述沒有意識不清
    等語，足見警詢時之證述並無瑕疵，且與通訊監察譯文相符
    ，較為可性。又依審理時之情形，證人甲○○之證述承認96
    年 6月18日事先未跟乙○○講好一人五百元買毒品，聯絡時
    都說好是一千元，沒有提到五百元，見面交錢之前，也無提
    到合買事情，顯二人間自始無合購毒品之約定，如何於交易
    時突然變為合購，是顯見上開證人審判中之證述乃事後迴護
    被告之詞，不足採信。另被告與證人甲○○約定交易之金額
    係為一千元，被告於交付毒品前，依通訊監察譯文內容來看
    ，十分忙碌於聯絡他人，並未與上開證人提到各出五百元合
    購的情事，然後即與上開證人見面交易，未有任何其他電話
    通聯有關本件毒品交易，得認二人係按約定交易。證人事後
    改稱交易金額為五百元，顯係為配合被告辯稱合購而設，殊
    不可採。本院認為既以上開證人在警詢時之證述合於客觀情
    形而為特別可性，是上開證人警詢時所述交易金額為一千，
    應屬事實。
(二)附表一編號2、3 部分
    據證人丙○○警詢時所述：「我從 96年6月開始向乙○○買
    海洛因毒品，我共向他買 2次的海洛因毒品，我每次都向他
    買 1000元的海洛因。」、「我向金昆淵買海洛因毒品2次都
    是他本人交給我的。」等語，均與卷內之通訊監察譯文相符
    ，應屬實在。證人丙○○於本院固改稱係因警察要伊配合，
    始供出上情，然由證人丙○○就檢察官起訴之四次購毒情事
    ，表示僅實際完成二次，並未全部皆謂交易成功，復參酌勘
    驗警詢錄影光碟之結果，警詢筆錄之製作過程中證人丙○○
    並無異樣，得見其審判中供述之反覆，顯係出於迴護被告之
    意。按被告與證人丙○○於96年6月20 日14時32分04秒之電
    話通話內容，丙○○提及：「我要跟你拿西瓜，昨天跟你拿
    的西瓜不甜」、「今天的可以嗎？」等語，配合上開二人於
    96年6月19 日17時29分56秒之通話內容：「丙○○：喂！我
    到了；被告：喔..好。」等語，足認該二人確於96年6 月19
    日17時29分56秒後某時完成交易無訛。另該二人於 96年6月
    18日18時20分25秒之通話內容：「丙○○：哥..你幫我叫一
    個女工好嗎？」、「被告：你到榮民之家打給我；丙○○：
    我5分鐘就到了；被告：喔..好。」等語，而緊接於 18時26
    分29秒以電話通話：「丙○○：喂；被告：我 1分鐘到。」
    等語，在在證明證人丙○○警詢所述：電中稱『你幫我叫一
    個女工好嗎』是指要海洛因的意思，這一次在榮民之家伊向
    被告買海洛因有成交，是買1000元的海洛因，是被告親自將
    海洛因交給伊等語，應屬事實。
(三)綜上所述，如附表一所示時間、地點之毒品交易事實明確，
    被告所辯均屬卸責之詞，委無可採。從而上開事實事證明確
    ，洵堪認定，應依法論科。
三、論罪科刑：
(一)新舊法比較
  1.按行為後法律有變更者，適用行為時之法律。但行為後之法
    律有利於行為人者，適用最有利於行為人之法律，刑法第 2
    條第1項定有明文。查毒品危害防制條例第4條業於98 年5月
    20日修正公布，此次修正雖未併予明定施行日期，惟觀同法
    第36條關於公布後 6個月施行規定，乃為毒品危害防制條例
    於92年全面修正時所訂，當時因全面修正有諸多配套措施待
    配合，故訂於自公布後6個月施行，即該條例第36 條之施行
    日期應係針對當次修正而設，自無以該條規定規範其後修正
    法條施行日期之意旨，是同法第36條之規定應不適用於本次
    修正之情形，本次修正未併特別規定施行日期，自應適用中
    央法規標準法第13條規定，自公布之日起算至第 3日即自98
    年5月22日施行，先予敘明。
  2.查被告行為後，毒品危害防制條例第4條於98年5月20日修正
    公布施行，其第 1項原規定之罰金刑，由原定之「得併科新
    臺幣一千萬元以下罰金」，修正為「得併科新臺幣二千萬元
    以下罰金」，經比較新舊法適用結果，新法並非有利於被告
    ，應適用行為時法即舊法規定處斷。
(二)核被告如附表一所為，均係犯修正前毒品危害防制條例第 4
    條第 1項之販賣第一級毒品罪。被告各次販賣海洛因之犯行
    ，時間、地點、販賣之對象，均截然可分，顯係分別起意，
    其所犯如附表一所示各罪，均應予分論併罰。被告販賣海洛
    因前持有之行為，應為販賣之高度行為所吸收，均不另論罪
    。被告前曾受有期徒刑執行完畢，有臺灣高等法院被告前案
    紀錄在卷可參，其於五年內故意再犯本件有期徒刑以上之各
    罪，均為累犯，除死刑、無期徒刑部分，依法不得加重外，
    餘均應依法加重其刑。復按犯罪之情狀顯可憫恕者，認科以
    最低度刑仍嫌過重者，得酌量減輕其刑，刑法第59條定有明
    文。經查，被告販賣第一級毒品海洛因部分之最輕本刑為無
    期徒刑，被告犯行雖助長毒品流通，戕害國人健康，固值非
    難，然其販賣次數不多、數量極微、獲取利益不大，是以同
    種犯罪而言，本件被告對社會之危害性較低，如量處法定最
    低度刑，猶嫌過重，顯屬情輕法重，在客觀上足以引起國民
    一般同情，足可憫恕，爰依刑法第59條之規定減輕其刑，並
    與前述累犯加重之情形，依法先加後減之。
(三)爰審酌被告為圖營利，而為上開販賣第一級毒品犯行，使他
    人沉迷於毒癮，無法自拔，輕則戕害身心，重則引發更多各
    種犯罪，實為多種犯罪之源頭，對社會國家之侵害頗深，及
    衡酌被告犯罪手段、犯罪期間次數不多、犯罪所得亦微，及
    被告犯罪後飾詞狡辯，難認有悔悟之意，態度惡劣等一切情
    狀，就被告犯行部分各量處如附表一所示之刑，並定其應執
    行之刑，以資懲儆。
(四)被告販賣第一級毒品所得共計3000元，此部分財物未經扣案
    ，仍應依毒品危害防制條例第 19條第1項之規定沒收之，如
    全部或一部不能沒收時，以其財產抵償之。至於行動電話及
    門號0000000000號晶片卡均未經扣案，且非被告所有，爰不
    予宣告沒收。
參、無罪部分
一、公訴意旨另以：被告於如附表二所示之時間、地點，販賣如
    附表二所示金額之海洛因未遂，因認被告此部分所為亦係犯
    販賣第一級毒品未遂罪嫌云云。
二、按犯罪事實應依證據認定之，無證據不得認定犯罪事實；不
    能證明被告犯罪或其行為不罰者，應諭知無罪之判決，刑事
    訴訟法第154條第2項、第301條第1項分別定有明文。再者，
    認定犯罪事實所憑之證據，雖不以直接證據為限，間接證據
    亦包括在內，但是無論直接或間接證據，其為訴訟上之證明
    ，須達於通常一般人均不致有所懷疑，而得確信其為真實之
    程度，始得據為有罪之認定。又檢察官就被告犯罪事實，應
    負舉證責任，並指出證明之方法，刑事訴訟法第161條第1項
    定有明文，因此，檢察官對於起訴之犯罪事實，應負提出證
    據及說服之實質舉證責任，倘其所提出之證據，不足為被告
    有罪之積極證明，或其闡明之證明方法，無從說服法官以形
    成被告有罪之心證，基於無罪推定之原則，自應為被告無罪
    判決之諭知（最高法院76年臺上字第4986號判例、92年臺上
    字第128號判例參照）。
三、公訴人認被告於如附表二所示時間、地點販賣第一級毒品海
    洛因給甲○○、丙○○未遂，無非係以被告之供述、上開二
    位證人之證述及通訊監察錄音譯文為其論述之依據。經查：
(一)按販賣毒品罪，雖不以販入之後復行賣出為構成要件，苟以
    營利為目的，將毒品販入或將之賣出，有一於此，犯罪即經
    完成，故以營利為目的而販入，縱尚未賣出；或以其他原因
    販入後始起意營利而賣出，固均應屬販賣既遂，惟若前者尚
    未完成販入行為，或後者尚未完成賣出行為，則仍應有未遂
    犯之適用。然未遂犯之成立，必先著手於犯罪構成要件之行
    為而完成，而販賣毒品應著手於販入毒品而未成，始得謂為
    販賣未遂。次按未遂犯必須已著手於犯罪行為之實行而不遂
    ，始能成立，且此所謂之「著手」，係指犯人對於構成犯罪
    事實開始實行而言。其在開始實行前所為之預備行為，不能
    謂之著手，自無成立未遂犯之餘地。本件由檢察官所舉之證
    據，僅能證明被告與甲○○、丙○○二人用電話連絡後，但
    未實際進行交易之預備行為事實，未能有積極證據證明被告
    已著手向上手販入毒品，從而自難以檢察官所舉之證據而達
    被告已著手犯罪之無疑之確信。
(二)綜上所述，被告此部分之犯罪即屬不能證明，此部分依法自
    應諭知被告無罪之判決。
據上論斷，應依刑事訴訟法第299條第1項前段、第301條第1項，
修正前毒品危害防制條例第4條第1項、毒品危害防制條例第19條
第1項，刑法第11條前段、第2條第1項前段、第47條第1項、第59
條、第51條第5款、第9款，判決如主文。
本案經檢察官龔書安到庭執行職務。
中    華    民    國    98    年    10    月    30    日
                  刑事第四庭  審判長  法  官  張宏節
                                      法  官  蔡寶樺
                                      法  官  沈培錚
以上正本證明與原本無異。
如不服本判決應於收受送達後10日內向本院提出上訴書狀，並應
敘述具體理由。其未敘述上訴理由者，應於上訴期間屆滿後20日
內向本院補提理由書(均須按他造當事人之人數附繕本)「切勿逕
送上級法院」。
中    華    民    國    98    年    11    月    16    日
                                      書記官
附錄本判決論罪之法律條文：
毒品危害防制條例第4條第1項：
製造、運輸、販賣第一級毒品者，處死刑或無期徒刑；處無期徒
刑者，得併科新臺幣一千萬元以下罰金。
毒品危害防制條例第19條第1項：
犯第4條至第9條、第12條、第13條或第14條第1項、第2項之罪者
，其供犯罪所用或因犯罪所得之財物，均沒收之，如全部或一部
不能沒收時，追徵其價額或以其財產抵償之。為保全前項價額之
追徵或以財產抵償，得於必要範圍內扣押其財產。
附表一：
附表：
┌─┬──────────┬─────┬────────┐
│編│      犯罪事實      │罪名暨所犯│     宣告刑     │
│號│                    │法條      │                │
├─┼──────────┼─────┼────────┤
│1 │民國96年6月18日上午9│毒品危害防│有期徒刑拾捌年。│
│  │時53分59秒、上午9時 │制條例第4 │未扣案之販賣第一│
│  │55 分37秒、上午10時 │條第1項之 │級毒品所得合計新│
│  │29分0秒、上午10時36 │販賣第一  │臺幣壹仟元沒收之│
│  │分52 秒、上午10時41 │級毒品罪  │，如全部或一部不│
│  │分29秒、10時44分47秒│          │能沒收時，以其財│
│  │，以公共電話00000000│          │產連帶抵償之。  │
│  │4號及門號0000000000 │          │                │
│  │號，撥打乙○○上開門│          │                │
│  │號聯絡。乙○○旋即於│          │                │
│  │花蓮縣新城鄉嘉里派出│          │                │
│  │所旁天公廟，以1000元│          │                │
│  │價格販賣第一級毒品海│          │                │
│  │洛因若干予甲○○。  │          │                │
│  │                    │          │                │
├─┼──────────┼─────┼────────┤
│2 │民國96年6月18日晚間6│毒品危害防│有期徒刑拾捌年。│
│  │時20分25秒、晚間6時 │制條例第4 │未扣案之販賣第一│
│  │26 分29秒，丙○○以 │條第1項之 │級毒品所得合計新│
│  │公共電話000000000號 │販賣第一  │臺幣壹仟元沒收之│
│  │、000000000號，撥打 │級毒品罪  │，如全部或一部不│
│  │乙○○上開門號，旋由│          │能沒收時，以其財│
│  │乙○○崑在花蓮縣花蓮│          │產連帶抵償之。  │
│  │市榮民之家前，以1000│          │                │
│  │元之價格販賣第一級毒│          │                │
│  │品海洛因若干予丙○○│          │                │
│  │。                  │          │                │
│  │                    │          │                │
├─┼──────────┼─────┼────────┤
│3 │民國96年6月19日下午5│毒品危害防│有期徒刑拾捌年。│
│  │時14分57秒、下午5時 │制條例第4 │未扣案之販賣第一│
│  │29 分56秒，丙○○以 │條第1項之 │級毒品所得合計新│
│  │公共電話000000000號 │販賣第一  │臺幣壹仟元沒收之│
│  │、000000000號，撥打 │級毒品罪  │，如全部或一部不│
│  │乙○○上開門號，旋由│          │能沒收時，以其財│
│  │乙○○在花蓮縣新城鄉│          │產連帶抵償之。  │
│  │北埔村某廟前，以1000│          │                │
│  │元價格販賣第一級毒品│          │                │
│  │海洛因若干予丙○○。│          │                │
│  │                    │          │                │
└─┴──────────┴─────┴────────┘
附表二：
┌──┬────────────────────────┐
│編號│   起訴事實                                     │
├──┼────────────────────────┤
│1   │於96年6月13日晚間7時52分41秒許、同日晚8時8分34秒│
│    │許，甲○○以公共電話000000000號及門號0000000000 │
│    │號，撥打乙○○上開電話，欲以新臺幣（以下同）1000│
│    │元之價格購第一級毒品海洛因。本次交易聯絡完成後，│
│    │因乙○○未再回電而未遂。                        │
│    │                                                │
├──┼────────────────────────┤
│2   │乙○○於96年6月14日晚間6時47分58秒，甲○○以門號│
│    │0000000000號，撥打乙○○上開門號，欲在北埔某廟宇│
│    │購買第一級毒品海洛因。本次交易聯絡完成後，因李繼│
│    │政未至現場而未遂。                              │
│    │                                                │
├──┼────────────────────────┤
│3   │於96年6月13日晚間7時59分47秒許，丙○○以公共電話│
│    │000000000號，撥打乙○○上開門號，欲以1000元購買 │
│    │第一級毒品海洛因。因乙○○表示目前沒有毒品而未遂│
│    │。                                              │
│    │                                                │
├──┼────────────────────────┤
│4   │於96年6月20日下午2時32分4秒、下午2時40分29秒，劉│
│    │德明以公共電話000000000號及000000000號打乙○○上│
│    │開門號，欲以1800元花蓮縣新城鄉某地購買第一級毒海│
│    │洛因。雙方約定見面後，因乙○○未帶毒品而未遂。  │
│    │                                                │
└──┴────────────────────────┘
附錄本判決論罪之法律條文：
毒品危害防制條例第4條第1項
製造、運輸、販賣第一級毒品者，處死刑或無期徒刑；處無期徒
刑者，得併科新臺幣 2 千萬元以下罰金。


司法院資訊處製作；財團法人民間司法改革基金會備份。
